【裁判字號】    92,簡上,125
【裁判日期】    920724
【裁判案由】    確認信用卡債權不存在
【裁判全文】
臺灣高雄地方法院民事判決  九十二年度簡上字第一二五號
    上  訴  人  高雄銀行股份有限公司
    法定代理人  丙○○
    訴訟代理人  乙○○
    被上訴人    甲○○
右當事人間確認信用卡債權不存在事件，上訴人對於中華民國九十一年十二月十一日
本院高雄簡易庭九十年度雄簡字第三四一一號第一審簡易判決提起上訴，本院判決如
左：
    主      文
原判決廢棄。
被上訴人在第一審之訴駁回。
第一、二審訴訟費用由被上訴人負擔。
    事實及理由
一、被上訴人起訴主張：上訴人於民國八十九年三月十三日以被上訴人須給付信用卡
    消費款新台幣（下同）十四萬八千七百五十四元及其遲延利息為由，向  鈞院聲
    請核發支付命令（八十九年度促字第一七六二五號），業於同年四月十二日確定
    在案，惟被上訴人並未收受該支付命令，且該信用卡非被上訴人所申請持有，而
    係訴外人曾榮源未經同意擅自以被上訴人之名義申請附卡，被上訴人於八十九年
    十二月二十二日始知上情，然  鈞院已核發支付命令確定證明書予上訴人，上訴
    人乃據以聲請強制執行，為此，爰依法訴請確認上開信用卡債權及其遲延利息不
    存在，原審為上訴人敗訴之判決，並無不當等語。於本院聲明：上訴駁回。
二、上訴人則以：  鈞院八十九年度促字第一七六二五號支付命令雖係以「高雄市○
    ○區○○路十八號六樓」之地址向被上訴人為送達，而非向被上訴人當時之戶籍
    地址「高雄市○○區○○街三十巷二十弄十號二樓」為送達，惟該支付命令送達
    之地址係訴外人即被上訴人之夫曾榮源之戶籍地址，且為被上訴人所有，是縱非
    被上訴人之戶籍地址，亦係其居所，則該支付命令依前開地址所為之送達，並無
    不合法情事，又系爭信用卡債權既經  鈞院核發支付命令並確定在案，被上訴人
    如欲爭執，依法應提起再審之訴，然原審不察，竟以該支付命令未合法送達為由
    ，遽認不生確定力，而為不利於上訴人之判決，自有未洽等語置辯。於本院聲明
    ：如主文所示。
三、按債務人對於支付命令未於法定期間提出異議者，支付命令與確定判決有同一之
    效力，民事訴訟法第五百二十一條定有明文。又給付之訴含有確認之訴之意義在
    內；關於消極確認之訴，經確定判決，認法律關係成立予以駁回時，就該法律關
    係之成立即有既判力，上訴人前對系爭債權提起確認不存在之訴，既受敗訴之判
    決且告確定，則被上訴人於後案主張債權存在，請求如數履行，上訴人即應受前
    案既判力之羈束，不容更為債權不存在之主張（最高法院五十年台上字第二三二
    號、八十一年台抗字第四一二號判例意旨參照）。經查，本件被上訴人主張上訴
    人於八十九年三月十三日以被上訴人須給付信用卡消費款十四萬八千七百五十四
    元及其遲延利息為由，向本院聲請核發支付命令（八十九年度促字第一七六二五
    號），業於同年四月十二日確定，並核發確定證明書在案，惟該支付命令之送達
    地址並非被上訴人之戶籍地址，上訴人仍據以聲請強制執行之事實，業據提出信
    用卡申請書、身分證、金融聯合徵信中心資料影本各一份為證，且為上訴人所不
    爭執，本院並依職權調閱本院八十九年度促字第一七六二五號支付命令卷證及八
    十七年度執字第三二七九二號執行卷證核閱相符，則此部分事實，自堪信為真實
    ，是被上訴人應就系爭信用卡消費款債務對上訴人負連帶給付之責，已據本院八
    十九年度促字第一七六二五號核發支付命令暨確定證明書在案，雖該支付命令之
    送達地址並非被上訴人之戶籍地址，有戶籍謄本一份可稽，惟由上訴人提出之土
    地、建物所有權狀及訴外人曾榮源之戶籍謄本以觀，該送達地址既係被上訴人所
    有之房地，且為其配偶之戶籍地，復經大樓管理員代為收受，此有送達證書附於
    上開支付命令卷可稽，可見被上訴人縱非設籍於該址，但是否以該址為其居所，
    即非無推究之餘地，惟支付命令既經認定業已合法送達而生送達效力，進而核發
    確定證明書，然於該確定證明書經撤銷前，原支付命令應認已確定，而具與確定
    判決有同一之效力，依前所述，本院自不得為相反之認定，從而，被上訴人如認
    前揭支付命令送達不合法，即應向本院非訟中心聲請撤銷原確定證明書，並由本
    院非訟中心依正確地址重新送達始可，而非提起本件確認之訴，原判決以前揭支
    付命令未經合法送達不生確定力為由，進而為實體判決，尚有未洽，上訴意旨指
    摘原判決不當，求予廢棄改判，為有理由，爰由本院將原判決廢棄，改判如主文
    第二項所示。
四、據上論結，本件上訴為有理由，依民事訴訟法第四百三十六條之一第三項、第四
    百五十條、第七十八條，判決如主文。
中      華      民      國    九十二    年      七      月    二十四    日
                              臺灣高雄地方法院民事第五庭
~B審判長法官  陳嘉惠
~B      法官  徐美麗
~B      法官  鍾素鳳
右為正本係照原本作成。
本判決不得上訴。
中      華      民      國    九十二    年      七      月    二十四    日
~B法院書記官  黃麗緞


司法院資訊處製作；財團法人民間司法改革基金會備份。
